【裁判字號】    99,訴,877
【裁判日期】    990927
【裁判案由】    違反毒品危害防制條例
【裁判全文】
臺灣彰化地方法院刑事判決               99年度訴字第877號
公  訴  人  臺灣彰化地方法院檢察署檢察官
被      告  甲○○
上列被告因違反毒品危害防制條例案件，經檢察官提起公訴（99
年度毒偵字第984號），被告於準備程序進行中就被訴事實為有
罪之陳述，本院合議庭裁定改由受命法官獨任以簡式審判程序審
理，判決如下：
    主    文
甲○○施用第一級毒品，累犯，處有期徒刑柒月。扣案之塑膠袋
壹個及注射針筒壹支，均沒收。
    事    實
一、甲○○前因竊盜案件，經本院以96年度訴字第1398號刑事判
    決判處有期徒刑3月，如易科罰金，以新台幣1千元折算1日
    確定，甫於民國97年4月29日准予易科罰金執行完畢。又於
    95 年間，因施用毒品案件，經本院以95年度毒聲字第575號
    刑事裁定送觀察、勒戒，後因認有繼續施用毒品之傾向，復
    經本院以95年度毒聲字第684號裁定令入戒治處所施以強制
    戒治，迄97年6月18日執行完畢釋放，並由臺灣彰化地方法
    院檢察署檢察官以97年度戒毒偵字第313、314號為不起訴處
    分確定。詎其仍不知悔改，於前開強制戒治執行完畢釋放後
    5 年內，復基於施用第一級毒品海洛因之犯意，於99年5月
    23日晚間6時40分許，在彰化縣二林鎮某路邊，以針筒注射
    之方式，施用第一級毒品海洛因1次。嗣於同日晚上7時40分
    許，在彰化縣二林鎮○○路與文昌街口之交岔路口，甲○○
    駕駛車牌號碼3883—ZN號自用小客車與賴俊榮所駕駛車牌號
    碼7773—KK號自用小貨車發生交通事故，經警據報前往現場
    處理時，當場在甲○○所駕駛上開自用小客車車內，扣得其
    所有供施用第一級毒品海洛因所用之塑膠空袋1個及注射針
    筒1支，復經徵得其同意後採尿送驗，結果呈可待因及嗎啡
    陽性反應，始知悉上情。
二、案經彰化縣警察局芳苑分局報請臺灣彰化地方法院檢察署檢
    察官偵查起訴。
    理    由
一、本件被告甲○○所涉為死刑、無期徒刑、最輕本刑為3年以
    上有期徒刑或高等法院管轄第一審案件以外之罪，並於本院
    行準備程序時就被訴事實為有罪之陳述，本院合議庭依刑事
    訴訟法第273條之1第1項規定，裁定改由受命法官獨任行簡
    式審判程序，先予敘明。
二、上開事實業據被告甲○○於警詢、檢察官偵訊、本院準備程
    序及審理時均坦承不諱，且被告於99年5月23日為警查獲後
    採集之尿液，經送詮昕科技股份有限公司檢驗結果，確呈嗎
    啡陽性反應，此有彰化縣警察局芳苑分局委託檢驗尿液代號
    與真實姓名對照表及詮昕科技股份有限公司出具之濫用藥物
    尿液檢驗報告等附卷可稽，復有被告所有之塑膠空袋1個及
    注射針筒1支扣案可佐，被告自白核與事實相符，堪可據為
    論罪科刑之依據。
三、按犯毒品危害防制條例第10條施用第一、二級毒品之罪者，
    檢察官應先聲請法院裁定將被告令送勒戒處所觀察、勒戒，
    經觀察、勒戒後，認無繼續施用毒品傾向者，應即釋放，並
    為不起訴之處分或不付審理之裁定；認有繼續施用毒品傾向
    者，應由檢察官聲請法院裁定令入戒治處所施以強制戒治，
    且經觀察、勒戒或強制戒治執行完畢釋放後，5年內再犯第
    10條之罪，檢察官應依一般刑事訴訟程式予以起訴論罪科刑
    ，此觀諸毒品危害防制條例第20條第1項、第2項、第23條第
    2項前段規定自明。經查，被告前於95年間，因施用毒品案
    件，經本院以95年度毒聲字第575號刑事裁定送觀察、勒戒
    ，後因認有繼續施用毒品之傾向，復經本院以95年度毒聲字
    第684號裁定令入戒治處所施以強制戒治，迄97年6月18日執
    行完畢釋放，並由臺灣彰化地方法院檢察署檢察官以97年度
    戒毒偵字第313、314 號為不起訴處分確定等情，此有臺灣
    高等法院被告前案紀錄表及臺灣彰化地方法院檢察署刑案資
    料查註紀錄表各1份在卷足憑，其於強制戒治執行完畢釋放
    後5年內，再犯本件施用毒品案件，依前述規定自應予以起
    訴論罪科刑。
四、核被告所為，係犯毒品危害防制條例第10條第1項之施用第
    一級毒品罪。被告為施用毒品而持有第一級毒品，其持有之
    低度行為應為施用之高度行為所吸收，不另論罪。再查，被
    告曾因竊盜案件，經本院以96年度訴字第1398號刑事判決判
    處有期徒刑3月，如易科罰金，以新台幣1千元折算1日確定
    ，甫於97年4月29日易科罰金執行完畢，有臺灣高等法院被
    告前案紀錄表附卷可憑，其於有期徒刑執行完畢後之5年內
    ，故意再犯有期徒刑以上之本罪，為累犯，應依刑法第47條
    第1項規定加重其刑。爰審酌被告前有施用毒品之不良素行
    ，歷經強制戒治之執行程序後，仍未能徹底戒絕毒品，顯見
    其意志不堅，惟念其施用毒品乃自戕一己之身體健康，尚未
    危害他人，且犯後坦承犯行，暨其施用毒品之犯罪動機、目
    的、手段及其智識程度、生活狀況等一切情狀，量處如主文
    所示之刑。扣案之塑膠空袋1個及注射針筒1支，係被告所有
    ，且供其施用第一級毒品犯罪所用之物，業據其陳明在卷，
    爰依刑法第38條第1項第2款規定，併予宣告沒收。
五、又臺灣彰化地方法院檢察署99年度偵字第5104號移送併辦意
    旨略以：被告於99年5月23日晚上7時許，在彰化縣二林鎮○
    路邊由其所駕駛車牌號碼3883—ZN號自用小客車車內，以注
    射方式施用第一級毒品海洛因後，已陷入精神恍惚而達不能
    安全駕駛動力交通工具程度之情形下，仍駕駛上開自用小客
    車行駛於道路上，嗣於同日晚上7時40分許，在彰化縣二林
    鎮○○路與文昌街口之交岔路口，被告所駕駛上開自用小客
    車與賴俊榮所駕駛車牌號碼7773—KK號自用小貨車發生交通
    事故，因認被告涉有刑法第185條之3之服用毒品，不能安全
    駕駛動力交通工具而駕駛罪，且被告此部分犯行與前揭論罪
    科刑業經起訴之施用第一級毒品犯行間，屬於想像競合犯，
    應移送本院併案審理等語。然查，被告於警詢時供稱：「我
    是於99年5月23日18時40分許，在彰化縣二林鎮○○○○道
    路旁，在我所駕駛之3883—ZN號自小客車車上注射毒品海洛
    因。」、「因為我施用後還要趕回家，因此才會駕駛3883
    —ZN號自小客車。」等語（見偵查卷99年度偵字第5104號卷
    宗第11頁反面、第12頁反面；復於99年7月23日、99年8月3
    日檢察官偵訊時分別供稱：「（問：你是5月23日晚上6、7
    點，在二林鎮路邊施用海洛因，晚上7時40分發生車禍，為
    何說待了很久？）我吸毒後跟開車隔了3、4個小時。」、「
    我沒有邊開邊注射海洛因，我是撞到玻璃才昏倒，我施用海
    洛因…」等語（見偵查卷99年度偵字第5104號卷宗第54、59
    頁）；再於本院99年9月13日審理時供稱：「我在開車之前
    注射海洛因…」等語，本件被告非法施用第一級毒品海洛因
    在前，且明知已處於不能安全駕駛之狀態，猶仍駕車上路，
    是其所犯施用第一級毒品罪及服用毒品不能安全駕駛罪二者
    間，客觀上乃屬獨立之2行為，犯意個別且行為互殊，又侵
    害法益內容及所犯構成要件均屬各異，自應分論併罰為當，
    故檢察官誤認應論以想像競合而從一重處斷云云，容有未恰
    ，自應退回由檢察官另為偵辦。
據上論斷，應依刑事訴訟法第273條之1第1項、第299條第1項前
段，毒品危害防制條例第10條第1項，刑法第11條前段、第47條
第1項、第38條第1項第2款，判決如主文。
本案經檢察官趙冠瑋到庭執行職務。
中    華    民    國    99    年    9     月    27    日
                  刑事第二庭  法  官  郭玄義
以上正本證明與原本無異。
如不服本判決應於收受判決後10日內向本院提出上訴書狀，並應
敘述具體理由；其未敘述上訴理由者，應於上訴期間屆滿後20日
內向本院補提理由書（均須按他造當事人之人數附繕本）「切勿
逕送上級法院」。
中    華    民    國    99    年    9     月    27    日
                                      書記官  魏嘉信
附錄：論罪科刑法條：
毒品危害防制條例第十條：
施用第一級毒品者，處六月以上五年以下有期徒刑。
施用第二級毒品者，處三年以以下有期徒刑。

司法院資訊處製作；財團法人民間司法改革基金會備份。
